臺灣板橋地方法院刑事判決　　　　　　　96年度訴字第2904號
公　訴　人　臺灣板橋地方法院檢察署檢察官
被　　　告　甲○○
上列被告因偽證案件，經檢察官提起公訴（九十六年度偵字第一
五四四八號），被告就被訴事實為有罪陳述，本院改行簡式審判
程序審理，判決如下：
    主  文
甲○○證人，於檢察官偵查時，於案情有重要關係之事項，供前
具結，而為虛偽陳述，處有期徒刑陸月，減為有期徒刑月。
    事  實
一、甲○○明知其所施用之第二級毒品安非他命，係與案外人徐
    家偉（販賣毒品案件，業經檢察官以九十六年度偵字第一二
    一五號為不起訴處分確定）合資購買，並於民國九十五年十
    一月九日下午十一時三十分許，在臺北縣中和市○○路附近
    ，由徐家偉先行代墊新臺幣（下同）三千五百元取貨後交予
    甲○○施用，竟基於偽證之犯意，於九十六年一月九日下午
    二時四十六分許，在臺灣板橋地方法院檢察署檢察官偵查同
    署九十六年度偵字第一二一五號徐家偉涉犯違反毒品危害防
    制條例案件時，就該案被告徐家偉有無販賣第二級毒品安非
    他命予己時，此對於案情有重要關係之事項，在供前經檢察
    官諭知具結義務及偽證處罰，並使之具結後，仍虛偽證述：
    「（問：最後一次跟被告買毒品時地？）九十五年十一月九
    日晚上十一時三十分，我們約在中和景平路靠近家樂福處交
    易，當晚我跟被告買了三千五百元一公克的安非他命，但當
    天我沒有把錢交給他，因在拿毒品之前，我有先打電話跟他
    說三天後會把錢交給他，當天到場後，我有跟他說錢三天後
    再付，而毒品被告親手拿給我的。」（見九十六年度偵字第
    一二一五號卷第二十七頁）等語之虛偽陳述，嗣甲○○又於
    該署檢察官偵查中改稱：「我是向另外一個人買，不是向在
    庭被告購買」、「拿毒品給我的人確實叫小偉；我十一月九
    日拿的毒品確實是向在庭被告拿的，我打電話跟他聯絡，說
    我要用安非他命，請他幫我拿，另我因為沒錢買毒品，所以
    另外向被告借三千五百元，我當天拿毒品後沒把錢交給被告
    ，被告徐家偉沒有賣毒品給我，我只是請他幫我買毒品」（
    見同上偵卷第五十四頁）等語，而經檢察官審酌甲○○上開
    證述前後歧異之情形後，始依罪疑惟輕之原則，於該署九十
    六年度偵字第一二一五號不起訴處分書中認定，該案被告徐
    家偉與甲○○合資購入毒品，所涉販賣安非他命，犯罪不能
    證明而為不起訴處分確定。
二、案經檢察官自動檢舉簽分偵查起訴，本院改行簡式審判程序
    審理。
    理  由
一、訊據被告甲○○對於上揭偽證之犯行坦承不諱，並有臺灣板
    橋地方法院檢察署九十六年度偵字第一二一五號案件之於九
    十六年一月九日訊問筆錄、證人結文、檢察官九十六年度偵
    字第一二一五號不起訴處分書在卷可稽，被告自白與事實相
    符。本案事證明確，被告犯行堪以認定，應依法論科。
二、按刑法上之偽證罪，不以結果之發生為要件，一有偽證行為
    ，無論當事人是否因而受有利或不利之判決，均不影響其犯
    罪之成立。而該罪所謂於案情有重要關係之事項，則指該事
    項之有無，足以影響於裁判之結果者而言，此有最高法院七
    十一年度台上字第八一二七號判例意旨可供參照。查檢察官
    雖審酌被告甲○○前後證述互有歧異之情形後，依罪疑惟輕
    之原則，於該署九十六年度偵字第一二一五號不起訴處分書
    中認定，該案被告徐家偉與被告合資購入毒品，所涉販賣安
    非他命，犯罪不能證明而為不起訴處分確定，固有上揭不起
    訴處分書可按。然被告主觀上明知所證：以三千五百元向徐
    家偉購買安非他命等語，與其親自經歷之認知事實並非相同
    ，竟悖於事實，在該案經具結後，故意為虛偽不實之陳述，
    而其所陳述之內容，亦有使檢察官陷於認定錯誤之危險，足
    以影響偵查之結果，其陳述自屬於案情有重要關係之事項灼
    然甚明。核被告所為，係犯刑法第一百六十八條之證人於檢
    察官偵查時，於案情有重要關係之事項，供前具結，而為虛
    偽陳述罪。起訴書雖載被告：「證稱：『（問：你所施用毒
    品是否向被告直接購買或委託被告代為購買？）我是向另一
    個人買，不是向在庭被告購買；（問：徐家偉有無賣毒品給
    你？）沒有，我只是請他幫我買毒品』。」等語亦為虛偽陳
    述，惟查檢察官於九十六年度偵字第一二一五號不起訴處分
    書中認定，該案被告徐家偉犯罪不能證明之理由為：「況觀
    諸證人甲○○與本署中所言，其應係與被告共同合資購買毒
    品施用，並委請被告代為支付購毒費用，而非向被告直接購
    入毒品，顯見被告並無販賣毒品予證人甲○○之情甚明，」
    等語，是依檢察官認定之結論觀之，被告此一偵查中之證詞
    ，與之結論相符，依檢察官推論而言，自難認此亦為虛偽陳
    述，起訴書此部分所載應有誤會，惟公訴檢察官已經補充如
    事實欄所載被告虛偽陳述之事實，本院認上揭起訴書所載應
    予減縮，惟與被告犯罪之成立為無影響，附此敘明。爰審酌
    被告於偵查中虛偽證述，足以影響偵查結果，使司法權之發
    動發生錯誤，兼衡其犯罪之動機、目的、手段、智識程度及
    犯罪後已經坦承犯行，知所悔改等一切情狀，量處如主文所
    示之刑，以資懲儆。再被告犯罪時間係在九十六年四月二十
    四日之前，合於中華民國九十六年罪犯減刑條例之規定，應
    依該條例第二條第一項第三款規定，減其宣告刑二分之一。
據上論斷，應依刑事訴訟法第二百七十三條之一第一項前段、第
二百九十九條第一項前段，刑法第一百六十八條，中華民國九十
六年罪犯減刑條例第二條第一項第三款、第七條，判決如主文。
本案經檢察官馬中人到庭執行職務。
中　　華　　民　　國　　96　　年　　10　　月　　5 　　日
                臺灣板橋地方法院刑事第十八庭
                                法　官  王綽光
以上正本證明與原本無異
如不服本判決應於送達後10日內向本院提出上訴狀（應附具理由
）
                                書記官　許清秋
中　　華　　民　　國　　96　　年　　10　　月　　8 　　日
附錄本案論罪科刑法條全文：
中華民國刑法第168條
（偽證罪）
於執行審判職務之公署審判時或於檢察官偵查時，證人、鑑定人
、通譯於案情有重要關係之事項，供前或供後具結，而為虛偽陳
述者，處7年以下有期徒刑。
